臺灣高等法院民事裁定　　　　　　　　　　　　　　　九十二年度聲更(二)字第九號
　　聲　請　人　甲○○
聲請人因與丙○○○等間請求損害賠償事件，聲請訴訟救助，本院裁定如下：
    主      文
聲請駁回。
聲請費用由聲請人負擔。
    理      由
一、本件聲請意旨略以：聲請人對相對人丙○○○等三人起訴請求損害賠償事件，因
    聲請人生活困苦，被列低收入戶，而本訴人證、物證俱在，顯有勝訴之望，目前
    實無資力支出該訴訟費用，為此依據民事訴訟法第一百零七條規定，聲請准予訴
    訟救助云云。
二、按民事訴訟法第一百零七條規定，當事人無資力支出訴訟費用者，法院應依聲請
    ，以裁定准予訴訟救助。但顯無勝訴之望者，不在此限。法院認定前項資力時，
    應斟酌當事人及其共同生活親屬基本生活之需要。
三、經查：本件聲請人以丙○○○、乙○○、李傳月等三人為被告，向臺灣士林地方
    法院（下稱士林地院）起訴，請求損害賠償，士林地院受理聲請人之訴訟（九十
    一年度重訴字第五○一號）後，經核定該訴訟事件標的之金額為新台幣（下同）
    一億五千三百萬元，依法應徵第一審裁判費一百五十三萬元，士林地院於民國九
    十一年七月十一日裁定限期五日命聲請人補繳上開裁判費用，惟因聲請人逾期均
    未予以補繳，士林地院遂於同年八月十四日裁定駁回聲請人之訴，聲請人不服，
    向本院提起抗告，同時聲請本件訴訟救助。茲按提起抗告，依原民事訴訟費用法
    第二十條規定及九十一年八月一日施行之臺灣高等法院民事訴訟法、非訟事件費
    用提高徵收額數標準，應繳納裁判費四十五元，此為抗告程序必備之程式。另按
    訴訟救助制度之功能，在貫徹憲法保障人民訴訟權、財產權、平等權之精神，其
    立法目的乃在避免當事人因支出訴訟費用致生活限於困窘，難以維持自己及其共
    同生活親屬之基本生活，甚而放棄使用訴訟制度，故立法加以明文保障。本件聲
    請人對士林地院之駁回其訴之裁定不服，向本院提起抗告，依前揭所述，依法自
    應繳納裁判費四十五元，否則其抗告自非合法。今聲請人就其應繳納之四十五元
    裁判費，主張無資力支出，而提出訴訟救助之聲請，雖泛言生活困苦，現為低收
    入戶等語，惟聲請人所提抗告，依法應徵之裁判費僅為四十五元，依我國一般人
    民之生活水平而言，縱使屬低收入戶之家庭，四十五元裁判費之支出尚不致使其
    生活陷於困窘之境，為眾所週知，況以聲請人提起抗告時之我國民事訴訟法制，
    抗告程序僅徵收裁判費四十五元，顯屬偏低，是於九十二年二月七日修正公布民
    事訴訟法第七十七條之十八，明定「抗告，徵收裁判費新臺幣一千元，再為抗告
    者，亦同，」。綜上，足見本件聲請人若依法繳納抗告之裁判費四十五元，其生
    活亦不致陷於困窘，而難以維持自己及其共同生活親屬之基本生活，因此，聲請
    人主張無資力支出訴訟費用，而聲請訴訟救助，顯非可採。
四、其次，民事訴訟法第一百零七條所謂顯無勝訴之望者，係指聲請訴訟救助之當事
    人所提起之訴依其所主張之事實於法律上本無獲得勝訴之望，或其起訴為不合法
    之情形而言（最高法院五十八年台抗一九四號、八十七年台抗六六○號裁判意旨
    參照）。本件聲請人向士林地院起訴後，亦曾提出訴訟救助之聲請，並經士林地
    院以九十一年度救字第一七號受理在案，然士林地院於九十一年八月十四日仍以
    其逾期未繳裁判費起訴不合法裁定予以駁回，且就該訴訟救助之聲請亦於同年八
    月十六日以裁定駁回之，雖依民事訴訟法第一百零九條之一所定，於該駁回訴訟
    救助聲請之裁定確定前，士林地院不得以聲請人未繳納裁判費為由駁回其訴，然
    因聲請人不服士林地院上開駁回其訴訟救助聲請之裁定，依法提起抗告，並經本
    院以九十一年度抗字第四二七六號裁定抗告駁回在案，則士林地院以未繳納第一
    審裁判費起訴不合法為理由駁回聲請人之訴之裁定，雖有不當，亦已因聲請人訴
    訟救助之聲請已受裁定駁回確定而獲得補正。故而本件聲請人起訴未繳納第一審
    裁判費，且訴訟救助之聲請亦受裁定駁回確定，聲請人仍對系爭士林地院駁回其
    不合法起訴之裁定提起抗告，於法律上顯無理由，自無獲得勝訴之望可言。
五、據上論結，本件聲請人聲請訴訟救助，既非無資力支出訴訟費用，亦顯無勝訴之
    望，故其聲請即屬無從准許，爰裁定如主文。
中　　　華　　　民　　　國　　九十三　　年　　　一　　　月　　　十四　　日
                      　        民事第八庭
                        　          審判長法  官　鄭　三　源
                          　              法  官　王　淇　梓
                            　            法  官　郭　松　濤
正本係照原本作成。
本裁定除以適用法規顯有錯誤為理由，並經本院許可外，不得再抗告。如提起再抗告
，應於收受後十日內委任律師為訴訟代理人向本院提出再抗告狀。並繳納再抗告費新
台幣一千元。
中　　　華　　　民　　　國　　九十三　　年　　　一　　　月　　 十四 　　日
                                        　書記官　方　素　珍
